臺灣高等法院臺中分院刑事判決
110年度上更一字第92號
上  訴  人  臺灣臺中地方檢察署檢察官
上  訴  人  
即  被  告  陳駿綸



選任辯護人  謝尚修律師
            謝志揚律師
            張淑琪律師
上列上訴人因被告違反毒品危害防制條例案件，不服臺灣臺中地
方法院107年度訴字第1036號中華民國108年8月29日第一審判決
（起訴案號：臺灣臺中地方檢察署107年度偵字第2540、3215、1
1969號；及移送併辦案號：107年度偵字第3248、14748號），提
起上訴，經判決後，由最高法院發回更審，本院判決如下：
    主  文
原判決關於陳駿綸販賣第三級毒品未遂罪部分撤銷。
陳駿綸犯意圖販賣而持有第三級毒品罪，處有期徒刑肆年。扣案
如附表二編號1所示之物均沒收。
    事  實
一、陳駿綸明知硝甲西泮為毒品危害防制條例第2條第2項第3款
    所公告列管之第三級毒品，依法不得意圖販賣而持有，竟基
    於意圖販賣而持有第三級毒品之犯意，於民國107年1月3日
    前之某時日，在不詳地點，以不詳價格，向不詳成年人取得
    第三級毒品硝甲西泮（俗成一粒眠）之藥錠三箱共19萬9,50
    0顆（純質淨重1161.09公克，下稱本案一粒眠），隨後將之
    放置在其承租之臺中市○○區○○路000巷00號租屋處（下稱本
    案房屋）2樓，即意圖販賣而持有之，擬伺機尋找買主出售
    牟利。嗣於107年1月3日中午12時30分許，因警偵辦詐欺案
    件，持搜索票前往上址執行搜索，而當場查獲上開一粒眠共
    19萬9,500顆（詳如附表二編號1所示）。
二、案經高雄市政府警察局三民第一分局報告臺灣臺中地方檢察
    署檢察官偵查起訴。　　
    理  由
壹、證據能力部分：
一、按被告以外之人於審判外之陳述雖不符刑事訴訟法第159條
    之1至第159條之4等4條之規定，而經當事人於審判程序同意
    作為證據，法院審酌該言詞陳述或書面陳述作成時之情況，
    認為適當者，亦得為證據。當事人、代理人或辯護人於法院
    調查證據時，知有刑事訴訟法第159條第1項不得為證據之情
    形，而未於言詞辯論終結前聲明異議者，視為有前項之同意
    ，刑事訴訟法第159條之5定有明文。該條立法意旨在於傳聞
    證據未經當事人之反對詰問予以核實，原則上先予排除。惟
    若當事人已放棄反對詰問權，於審判程序中表明同意該等傳
    聞證據可作為證據；或於言詞辯論終結前未聲明異議，基於
    尊重當事人對傳聞證據之處分權，暨證據資料愈豐富，愈有
    助於真實發見之理念，且強化言詞辯論主義，使訴訟程序得
    以順暢進行，上開傳聞證據亦均具有證據能力。經查，本件
    以下所引用被告以外之人於審判外之言詞或書面陳述，業經
    於審理期日踐行調查證據程序，檢察官、被告及其辯護人均
    已當庭表示無意見，且迄至言詞辯論終結前亦未聲明異議，
    本院審酌該等言詞或書面陳述之製作及取得，並無證據顯示
    有何違背程序規定而欠缺適當性之情事，認以之為證據應屬
    適當，自均有證據能力。
二、又按除法律另有規定外，實施刑事訴訟程序之公務員因違背
    法定程序取得之證據，其有無證據能力之認定，應審酌人權
    保障及公共利益之均衡維護，刑事訴訟法第158條之4定有明
    文。查本件以下所引用之非供述證據，經本院於審理中提示
    並告以要旨而為調查時，檢察官、被告及其辯護人均未表示
    無證據能力，本院審酌該等證據作成及取得之程序均無違法
    之處，依上開規定之反面解釋，亦應認均有證據能力。
貳、實體部分：
一、訊據上訴人即被告陳駿綸（下稱被告）矢口否認有意圖販賣
    而持有第三級毒品之犯行，辯稱：我住在本案房屋3樓，服
    飾店老闆娘也會在本案房屋接待客人，本案房屋1、2樓有多
    位人士出入，扣案之一粒眠不是我所有，我不知道為何扣案
    之一粒眠在本案房屋2樓云云；本案房屋出入人員複雜，另
    有一份鑰匙及感應器放在本案房屋門外水錶箱上（由林漢章
    所放置），任何人均可拿鑰匙出入，蔡秉修、童右銘2人經
    常自己拿鑰匙進去，不必經由我同意，案發前一日晚上是林
    漢章在該處2樓為蔡秉修辦生日派對卻未通知我，派對後也
    不是我清理該處，我對本案房屋無管領能力，而查獲前晚本
    案房屋辦慶生派對，有多名人士出入，無法排除為外人所攜
    入，且亦無法排除為服飾店人員或客戶所帶入，有可能為前
    一日至該處之人所攜入；本案房屋是與服飾店老闆林漢章共
    同承租，我只有支付一部分房租，只能支配本案房屋3樓，
    本案毒品一粒眠價值甚高，但屬於違禁品沒有變現性，倘若
    是我所有，大可放在有管領力之3樓，無須放置在其他之人
    可自由進入之2 樓；縱使是我所有，亦無從認定有販賣之意
    圖云云。經查：
  ㈠本案房屋為被告向屋主蕭有成承租，於承租時為空屋承租；
    本案房屋2樓為客廳、3樓為被告、王冠云居住之房間、4樓
    另有房間平時未有他人使用，惟陳駿傑、李勇儂為警搜索時
    正在4樓睡覺；被告與王冠云為男女朋友，被告、王冠云每
    日均會返回本案房屋休息；李勇儂、陳駿傑為被告之友人，
    李勇儂、陳駿傑每週約1至2天之頻率會前往本案房屋；可供
    自由進出本案房屋大門之工具（鑰匙及感應器）最先僅被告
    、王冠云持有，其後另有一副本案房屋之大門工具（鑰匙及
    感應器）置放於門外水錶箱子內，可由他人進出本案房屋；
    員警於本案房屋之2樓查扣本案一粒眠共19萬9,500顆以上，
    經送驗後，均含有第三級毒品硝甲西泮成分，純度3%，淨重
    為1161.09公克等情，為被告所不否認，核與證人即本案房
    屋之出租者蕭有成於警詢、原審審理中之證述（見偵字第25
    40號卷一，下稱偵卷一第39至40、378至第379頁、原審卷二
    第16至24頁）、證人即搜索現場之員警洪振豐、證人即107
    年1月2日有參與本案房屋慶生派對之蔡秉修、童右銘、章柏
    漢、吳曉雯於原審審理中之證述相符（見原審卷二第25至44
    、101至183頁），並有高雄市政府警察局指認犯罪嫌疑人紀
    錄表（分別為陳駿綸、陳駿傑、李勇儂、王冠云、沈哲宇指
    認）、刑案現場蒐證照片、被告持用門號0000-000000號雙
    向通聯、被告與蕭有成簽訂之房屋租賃契約書、毒品初步檢
    驗報告、本案一粒眠之照片、高雄市立凱旋醫院濫用藥物成
    品檢驗鑑定書、被告涉嫌毒品案勘察採證/證物處理相片、
    蔡秉修、童右銘當庭手繪查扣處二樓之位置圖、高雄市政府
    警察局三民第一分局107年6月5日高市警三一分偵字第10771
    359000號函暨檢送陳駿綸、陳駿傑、李勇儂、王冠云尿液鑑
    定報告及編號姓名對照表等在卷可考（見偵卷一第60至64、
    95至96、146至147、171至177、218至219、252至253、297
    至310、351至355、361至373、380至389頁、原審卷一第80
    至88頁、原審卷二第185至187頁），並有扣案如附表一至三
    所示之物為證，該部分之事實，堪信為真實。
  ㈡又證人蔡秉修於原審審理中證稱：我與陳駿綸是國中同學，
    認識10幾年了，我在106年12月由陳駿綸帶去本案房屋聊天
    、喝酒，後來陳駿綸告知我鑰匙遙控器放在1樓門口左邊電
    箱，我之後就自己開門進去，我都待在本案房屋1、2樓，我
    平均1個禮拜會去本案房屋2至4天，都是傍晚下班後去待2、
    3小時聊天、打麻將、泡茶、喝酒，107年1月2日當天是我生
    日，那天我去本案房屋，有一些朋友在那邊，我老婆臨時起
    意要幫我辦生日派對，就在本案房屋切蛋糕、喝酒，時間從
    晚上7、8點開始到凌晨1、2點，生日派對結束後就回家了，
    2樓客廳的格局就是L型沙發、椅子、麻將桌，我也有見過李
    勇儂、陳駿傑，就單純聊天，我會跟陳駿傑單獨出去吃飯等
    語（見原審卷二第101頁至第116頁）；證人童右銘於原審審
    理中之證述：我與陳駿綸為國中同學，認識到現在好幾年了
    ，平常本來就會聯絡，我也會去陳駿綸老家，我知道陳駿綸
    住在本案房屋，一開始是蔡秉修帶我前往本案房屋，之後就
    是我自己去，我前往本案房屋之頻率為1個禮拜1、2次，都
    是待在2樓，有時後會碰到陳駿綸或跟蔡秉修在本案房屋聊
    天，大概都是去聊天、吃東西、喝酒，有時候打麻將，2樓
    的擺設就是沙發、桌子、麻將桌、電視等，我沒有印象有其
    他雜物，也沒看到有人放衣服在2樓，案發當日前1天，我因
    蔡秉修之邀約去本案房屋2樓即平常聊天、喝酒的地方參加
    慶生派對，當天有切蛋糕、喝酒慶祝，我在當晚12時許離開
    等語（見原審卷二第117頁至第133頁）；證人吳弘偉於原審
    審理中之證述：我與陳駿綸是國中同學，蔡秉修帶我至本案
    房屋4樓喝酒、聊天、過夜1、2次，我經陳駿綸介紹而與王
    冠云認識，而陳駿傑、李勇儂是在本案房屋4樓打手遊認識
    等語（見原審卷二第320至332頁）；證人李稚晨於原審審理
    中證稱：我與陳駿綸、陳駿傑是高中同學，平均每週1、2次
    與吳弘偉、吳弘宸一起到本案房屋喝酒，第1次是吳弘偉邀
    請我一起去到陳駿綸那邊喝酒、玩遊戲，我到本案房屋直接
    去4樓，4樓還有放幾件衣服，後來我也有單獨去本案房屋，
    就打給裡面的人比如童右銘幫我開門等語（見原審卷二第33
    3至340頁）；證人即被告之女友王冠云於原審審理中證稱：
    本案房屋係陳駿綸所承租，我跟陳駿綸住在3樓，1樓是放衣
    服倉庫、2樓是公共空間，4樓是1間倉庫、1間客房，陳駿傑
    及李勇儂沒有長期住在本案房屋4樓客房，偶爾才會來大概2
    、3次，會來本案房屋過夜的都不是我朋友群等語（原審卷
    二第262至266頁）。證人蔡秉修、童右銘於原審審理中亦當
    庭手繪2樓客廳之現場圖附卷可憑（見原審卷二第185至187
    頁），可見證人蔡秉修、童右銘確實時常於本案房屋出入無
    誤。本案房屋雖有多位人士進出，且不乏為蔡秉修帶領前往
    本案房屋，然細究前開多位證人與被告之關係，可見前開證
    人均與被告熟識，均屬被告之國中、高中同學，前開證人既
    均與被告認識數年有餘，並有前往被告老家之情況，且陳駿
    傑、李勇儂亦與被告為相類似關係，王冠云則為被告之女友
    ，顯見其等均與被告有深厚交情，被告始告知蔡秉修本案房
    屋鑰匙之所在，並由蔡秉修帶領初次與被告熟識之友人前往
    本案房屋，而後其等即可自行前往，並以電話聯絡屋內之友
    人前來開門，且活動範圍均在本案房屋2樓聊天、喝酒、打
    麻將等消遣活動，顯然得以進出本案房屋之人士，雖人數不
    少，然均圍繞被告之交友生活圈，顯然被告對於進出本案房
    屋之人能過濾，被告既為本案房屋之承租人，其對於本案房
    屋2樓之管領力，並不因有眾多友人進出而有所不足。
  ㈢另證人即本案房屋另一承租人章柏漢於原審審理中證稱：陳
    駿綸是我服飾店員工，當初我要找倉庫，陳駿綸要找套房，
    所以就一起合租本案房屋，租金一人一半，由陳駿綸去簽約
    ，我將本案房屋4樓當倉庫，就把服飾店的服飾、精品皮件
    放置在本案房屋4樓，如果服飾店有客人要換貨、尺寸不合
    或網購等就會到本案房屋，服飾店的東西幾乎都放在本案房
    屋1樓、4樓，除非忘記帶上去不然比較少放在2樓；陳駿綸
    住在本案房屋3樓，我活動範圍係本案房屋3樓以外之地方，
    我幾乎1個星期5、6天會去本案房屋，有時後去喝酒、泡茶
    、聊天、打麻將，曾經在本案房屋2樓、4樓睡覺過夜；我有
    在本案房屋外裝設監視器，避免有人進去倉庫偷東西，有時
    候在本案房屋會遇到陳駿綸以外的人，我會問一下來歷，相
    處講話後都覺得還好，我在本案房屋認識蔡秉修，故案發前
    一晚，我也在本案房屋2樓幫蔡秉修慶生，當天吃吃喝喝，
    切蛋糕，弄得亂七八糟，後來有人收拾乾淨，我印象中當天
    2、3點走，隔天我開店前去就看到警察在門口了，本案發生
    後，我就沒有僱用陳駿綸了，我心裡覺得多少有關係等語（
    見原審卷二第134至158頁）；證人即被告之老闆娘吳曉雯證
    稱：我經營服飾店，陳駿綸是我送貨的員工，當初我在找倉
    庫，陳駿綸在找地方住，就一起租一起分擔，我有放衣服在
    本案房屋，都放在1樓跟4樓，陳駿綸跟王冠云住在本案房屋
    3樓，我幾乎每天都去本案房屋點貨，而有時候是去聊天、
    看電視、打麻將，有時候客人想看衣服會帶客人去本案房屋
    ，但是客人到本案房屋會先等我，沒有客人是未經同意就自
    己進去的，我未曾在本案房屋過夜；只有我特別說的時候，
    王冠云才會帶店裡的貨回本案房屋，而因為王冠云是作帳的
    ，所以會帶店裡的營收回去，本案房屋很多人進出，所以我
    有裝設監視器以防萬一；案發前一晚，我有在本案房屋參加
    慶生派對，但不清楚何人生日，隔天早上去看貨的時候就看
    到警察查緝之狀況等語（見原審卷二第158至176頁）。依上
    可知，本案房屋為被告與章柏漢所共同承租，然章柏漢僅為
    倉庫之使用，雖曾經在本案房屋2樓、4樓睡覺過夜，並無居
    住本案房屋之意，既與被告基於居住之用途有所不同，其2
    人對於本案房屋之管領尚有不同，雖章柏漢多次前往本案房
    屋一同聊天，然究其主要目的仍在盤點服飾貨物，則其所掌
    管本案房屋之範圍，應屬本案房屋之1及4樓，被告既久住本
    案房屋3樓，且亦為共同承租人，章柏漢自無從限制被告所
    帶之友人前往本案房屋聚會之理，而章柏漢既將價值不斐之
    服飾貨品放置於本案房屋，是其亦有觀察本案房屋之出入份
    子，並均以聊天、瞭解來歷之方式，確認進出本案房屋之人
    為何人，並架設監視器確保財產之安全，並因其確認來歷之
    舉措而在本案房屋認識蔡秉修、李勇儂、陳駿傑等人，始與
    被告之交友圈產生連結，顯然其對於進出本案房屋之人亦有
    所過濾，則其基於本案房屋之共同承租人之地位，倘若碰及
    進出本案房屋2樓之人未與被告有所關聯性，其為求服飾財
    產之穩固，將有進一步詢及來歷，甚或禁止該等人士進出之
    理，然經章柏漢所詢本案房屋之出入份子，其既認為背景尚
    屬單純，顯然出入本案房屋之人，並非如被告所稱之複雜；
    再參諸服飾店之客人並非均得自由進出本案房屋，即使提早
    抵達本案房屋，仍需由吳曉雯帶領方可進入本案房屋1樓，
    已如前述，顯然即使服飾店之客人有前往本案房屋看貨之情
    事，仍非得隨意進出本案房屋，遑論逕自前往本案房屋2樓
    之舉，則被告辯稱有複雜人士甚至服飾店客人會進出本案房
    屋2樓等情，自難採信。另證人章漢柏雖供稱：於案發前一
    日晚上，幫蔡秉修慶生等語，惟證人蔡秉修亦證稱當天係伊
    老婆臨時起意幫伊辦生日派對，自不得因證人章漢柏上開之
    證述即認定當天係章漢柏主舉該次生日派對，遑論因此認定
    章漢柏對本案房屋亦有管領能力。
  ㈣證人即曾至本案房屋1樓討論燕窩買賣之人沈哲宇於原審審理
    中證述：我經營燕窩買賣已3年，106年12月15日我透過綽號
    「強哥」之人介紹，到本案房屋談燕窩生意，我跟強哥聯繫
    後，本案房屋內就有人下來開門，我沒有印象是何人幫我開
    門，我進入本案房屋談燕窩生意談了1個小時，我都在1樓跟
    買主說話，沒有上去2樓過，我要離去時，有人就從屋內搬
    一箱東西叫我交待給強哥，我隔幾天後就到三重附近的河堤
    交給強哥等語（見原審卷二第45至55頁）；證人即服飾店之
    客人林明毅於原審審理中證述：我國中時認識王冠云，我知
    道王冠云綽號為「肉粽」，不知道其本名，其他在場的人我
    都不認識也沒看過，我因為要看衣服、換衣服有去本案房屋
    ，都是王冠云帶我去的，我不會自己去本案房屋開鎖進入；
    我到過本案房屋2次，都在本案房屋1樓看衣服、換衣服，在
    場也有其他人在1樓看衣服，我沒有上去過本案房屋樓上之
    經驗等語（見原審卷二第176至183頁）。依上可知，證人沈
    哲宇、林明毅均與被告毫無交情，其等均係基於商業目的前
    往本案房屋，是其等均係停留在本案房屋1樓，甚者，沈哲
    宇在本案房屋1樓停留之時間達1小時許，仍未有前往本案房
    屋2樓之情事，顯然倘若未與被告熟識，當無前往本案房屋2
    樓之可能；復參酌本案房屋2樓並未有放置衣物，且服飾店
    衣物原則上均係放置在1樓及4樓，此分別經證人童右銘、章
    柏漢、吳曉雯證述明確，已如前述，故縱使服飾店客人會前
    往本案房屋看貨，仍無前往本案房屋2樓之可能，益見本案
    房屋雖出入人士眾多，然仍有過濾之情況，並非如被告所稱
    毫無相干之人，均可在本案房屋2樓停留無訛，顯見被告對
    於本案房屋2樓仍有實質管領力，並不因服飾店客人可進出
    本案房屋1樓而有影響。
  ㈤證人即查獲之員警洪振豐於原審審理中之證述：執行搜索當
    天，我先在本案房屋外預備，待攻堅後本案房屋內僅有4人
    就是本案被告4人，在3樓為1對男女，4樓為2位年輕人，4人
    都還在睡覺，1、2樓為開放空間，2樓有監視系統、電視，
    執行過程中在2樓有發現本案一粒眠，進入2樓客廳後，我沒
    有印象有看到慶生之蛋糕箱子或啤酒罐等物品，2樓客廳不
    是很大，隔局為右手邊是矮櫃、電視、監視器螢幕及L型沙
    發，旁邊有一張麻將桌，轉角空的地方4箱一粒眠就堆置該
    處，4箱一粒眠為上下堆疊，全部密封，然最上方的箱子貼
    布已經撕開，是打開的狀態，縫跟縫間即可見紅色的包裝，
    我用手指即可翻開觀看內容物，我有問被告4人為何人所有
    ，然其等均否認為其所有；我另有看到麻將桌旁的櫃子裡有
    放置一些錢，我有問陳駿綸這是什麼錢，陳駿綸即答稱為「
    東錢」等語（見原審卷二第25至44頁），復經原審勘驗員警
    搜索時之監視器錄影畫面如附表一所示，顯見本案一粒眠放
    置於本案房屋2樓轉角處，並未收藏於密閉之處，亦未使用
    其他物品予以覆蓋遮掩，而員警進入本案房屋2樓即可輕易
    看見本案一粒眠之存在，且本案房屋2樓客廳空間並非寬廣
    ，本案一粒眠共有4大箱，體積龐大並以堆疊方式擺放於麻
    將桌旁，且堆置在最上方之該箱一粒眠貼布業已撕開，自可
    輕易視及內容物為何，自無誤認為雜物而予以忽略之可能，
    顯然有進出本案房屋2樓客廳之人均可清楚注意本案一粒眠
    之存在明確。
  ㈥本案一粒眠數量龐大，價值不斐，倘若他人未經被告之同意
    ，任意置放於本案房屋2樓，或有遭取走之風險，將損失慘
    重，或遭被告發現而報警處理，不僅該等毒品將遭扣案，且
    將面臨刑事責任之訴追，是該等一粒眠當置放於個人所得掌
    控之處，辯護意旨稱應係他人基於空間需求所置放云云，顯
    與常情未合。本案房屋既屬被告所居住，而蔡秉修、童右銘
    、吳弘宸、吳弘偉、李稚宸、李勇儂均屬被告之客人、王冠
    云僅因與被告為情侶而同住本案房屋3樓、章柏漢、吳曉雯
    僅承租本案房屋為倉庫之用，其對於本案房屋之管領力應在
    1、4樓，其等當無置放一粒眠於本案房屋2樓之可能，是被
    告對於本案房屋2樓具有實質上管領力，其當屬放置本案一
    粒眠之人，足見本案一粒眠屬被告所有明確。辯護意旨雖稱
    ：被告大可置放於本案房屋3樓，無須置放於2樓云云；然本
    案一粒眠數量眾多，體積龐大，其既可對於本案房屋2樓有
    實質管領力，則其或基於空間考量等因素，而擺放於本案房
    屋2樓，亦非難以想像之事，況前開之人既均經被告過濾後
    始得出入本案房屋2樓，且前開之人均係基於客人立場始前
    往本案房屋2樓，則其等縱使發現本案一粒眠之存在，當無
    過問被告置放該等物品之用意，亦無報警或竊取本案一粒眠
    之風險，則被告將本案一粒眠放置於得以掌控之本案房屋2
    樓亦非顯違常理，辯護意旨無從為被告有利之認定。至被告
    於原審提出智慧財產法院108年度刑智上易字第24號、107年
    度刑智上易字第40號刑事判決，稱該案因屋主提供WIFI密碼
    予他人，遭他人下載、重製電影檔案，無從認定為屋主所為
    ，因而為無罪判決，本案因被告將本案房屋鑰匙供蔡秉修等
    人自由進出等情，應比附援引云云（見原審卷二第368至369
    、397至406頁），然查，所引用之判決係對他人犯罪行為是
    否負責，本案並無其他犯罪行為人，二者顯然差異甚大，自
    無相同比較之餘地，附此說明。
  ㈦本案案發前一日，蔡秉修在本案房屋2樓舉辦生日派對，且有
    喝啤酒、切蛋糕之活動到深夜，此經證人蔡秉修、童右銘、
    章柏漢、吳曉雯證述在卷，被告下班時間為22時許，有時候
    吃東西才會比較晚回去等情，此經其供述無誤（見原審卷二
    第260頁），惟被告辯稱其當天未參與該慶生活動；惟按證
    人蔡秉修與被告雖有深厚之交情，該生日派對亦舉辦在本案
    房屋2樓，且經由被告與蔡秉修認識之章柏漢、吳曉雯亦有
    參加該生日派對，而被告當日下班雖有返回本案房屋居住之
    事實，惟本案並無證人指證被告有參與該生日派對，尚不得
    遽予認定被告確有參與該次派對，亦不得以此推斷被告未對
    本案房屋2樓有管領能力，而為被告有利之認定。
  ㈧按行為人持有毒品之目的，既在於販賣，不論係出於原始持
    有之目的，抑或初非以營利之目的而持有，嗣變更犯意，意
    圖販賣繼續持有，均與意圖販賣而持有毒品罪之要件該當。
    又所謂「意圖」，乃犯罪構成之主觀違法要素，亦屬犯罪成
    立之要件，而行為人是否具有販賣之意圖，必須有相當之客
    觀事實，足以表明其主觀上之意念之遂行性及確實性，始足
    當之；且持有毒品者是否有販賣之意圖，因單純持有毒品罪
    ，與意圖販賣而持有毒品罪，刑度差異甚大，自不能期待被
    告自白自己有販賣之意圖，而持有毒品者，亦多同時存有施
    用毒品之習性，持有者是否有販賣之意圖，或純為自己施用
    ，即必須依據其持有毒品之量、持有之態樣等各項跡證，斟
    酌被告本身之供述，依據經驗法則判斷之；又通聯紀錄、帳
    冊資料、電子磅秤固為常見有無販賣意圖之判斷依據，但非
    必然存在之物。換言之，若依卷存資料已足以推斷有販賣之
    意圖存在，縱無通聯紀錄，或扣得帳冊及電子磅秤等資料，
    只須上開判斷與證據法則無違，即難指為違法。次按販賣毒
    品之階段，雖有單純之非法持有、意圖販賣而持有、販賣未
    遂及販賣既遂之分，且其中或有高度吸收低度之關係，亦有
    意圖販賣而持有行為與販賣未遂行為發生同時競合之情形。
    惟於行為人非法持有大量毒品時，縱無證據足以證明有販出
    ，然如持有之毒品數量甚多，顯非供己施用，且依個案具體
    情形，足認有出售之犯意，自該當於基於販賣之意圖所持有
    該毒品。本案一粒眠屬經警方在被告具有實質管領力之本案
    房屋2樓所查獲扣案，且為被告所有，已如前述，而毒品危
    害防制條例所列管之毒品，均經政府相關治安機關查緝甚嚴
    ，價昂且取得不易，若為警查獲，不僅毒品將遭查扣，且事
    涉刑責，必損失不貲，是以施用毒品者通常僅係購買少量可
    供短期施用之毒品，待用罄時再行購入，殊無一次購買大量
    以囤積備用之必要，除可避免毒品變質無法施用外，亦可防
    止為警查獲時沒收毒品之損失，此為一般毒品施用者之常態
    。參諸本案一粒眠，數量高達19萬9,500顆，且驗前總純質
    淨重約38,703公克，驗餘總純質淨重亦高達1161.09公克，
    此有內政部警政署刑事警察局107年3月16日刑鑑字第107001
    4750號鑑定書附卷可稽（見原審卷一第106至107頁），顯然
    本案一粒眠數量甚鉅，核與一般施用毒品者僅購買低額、少
    量且僅可供1日或數日施用之份量迥異，且徒留物證，致增
    加日後為警查獲時遭追究相關毒品罪責及承擔沒收毒品損失
    之風險，與一般施用毒品者購買毒品之常態顯有違背，若非
    為販賣之意圖，且確實有利可圖，實無必要甘冒被查獲持有
    大量毒品而可能涉及販毒重罪之風險。從而，應認被告於取
    得而持有本案一粒眠之初，即有販賣之意圖甚明。辯護意旨
    稱：扣案毒品無變現性，且無從認定被告有販賣之意云云，
    顯未斟酌本案一粒眠之數量及販賣毒品氾濫自有變現性之社
    會事實，自難憑採。至辯護意旨另稱：沈哲宇雖有將類似本
    案一粒眠外觀之紙箱1箱自本案房屋搬離，然無從認定該紙
    箱之內容物為一粒眠，不得依此推斷被告有販賣之意圖云云
    ；然查，因本案一粒眠數量甚鉅，顯非供被告自行施用，且
    販賣毒品為重罪，倘若非有販賣之意圖，實無必要甘冒被查
    獲持有大量毒品而可能涉及販毒重罪之風險，是被告當無僅
    係欲無償轉讓該毒品之可能，是本院綜合卷證認被告有販賣
    之意圖，並非基於證人沈哲宇有將紙箱搬離本案房屋之事實
    ，附此敘明。
　㈨另按行為人意圖營利而購入毒品，其主觀上雖認知係為銷售
    營利，客觀上並有購入毒品之行為，惟仍須對外銷售，始為
    販賣行為之具體實現。此之對外銷售，自買賣毒品之二面關
    係以觀，固須藉由如通訊設備或親洽面談與買方聯繫交易，
    方能供買方看貨或與之議價，以實現對特定或可得特定之買
    方銷售；至於對不特定人或特定多數人行銷，進行宣傳、廣
    告，以招攬買主之情形（例如在網路上或通訊軟體「LINE」
    群組，發布銷售毒品之訊息以求售），因銷售毒品之型態日
    新月異，尤以現今網際網路發達，透過電子媒體或網路方式
    宣傳販毒之訊息，使毒品之散布更為迅速，依一般社會通念
    ，其惡性已對於販賣毒品罪所要保護整體國民身心健康之法
    益，形成直接危險，固得認開始實行足以與販賣毒品罪構成
    要件之實現具有必要關聯性之行為，已達著手販賣階段；然
    行為人意圖營利而購入毒品後，在尚未尋找買主前，即為警
    查獲，既未對外銷售或行銷，難認其意圖營利而購入毒品之
    行為，與該罪之構成要件實現具有必要關聯性，即非屬著手
    販賣之行為，應僅成立意圖販賣而持有毒品罪（最高法院刑
    事大法庭109年度台上大字第4861號裁定意旨參照）。查本
    件被告尚未尋找買主前，即為警查獲，尚難認已著手於販賣
    毒品之構成要件行為，依上開說明，被告係基於販賣之意圖
    而購入上開毒品一粒眠，惟尚未達於著手販賣之程度，被告
    所為應認僅成立意圖販賣而持有第三級毒品罪。
  ㈩再按測謊屬鑑定之一種，本質上在檢測人體血壓、呼吸、心
    跳及皮膚導電反應引起之生理變化，用以研判受測人之陳述
    是否真實，惟受限於受測者臨場之心理、生理及當時外在之
    狀況，鑑定結果難免有出入，受測者有無說謊與其受測時之
    生理反應變化，並非均有必然絕對之因果關係，故各國實務
    上對於測謊之證據能力或有完全予以排除者。我國刑事訴訟
    法並無強制測謊之規定；測謊之證據能力如何，亦無明文。
    實務上測謊如具備一定嚴格條件，雖不完全排除其證據能力
    ，但僅認得作為供述證據是否可採之參考，不得採為論罪之
    單一或重要證據。故測謊與否，事實審法院本可依案件具體
    調查情形判斷，非當事人聲請即應施予測謊。又按測謊形式
    上基本程式要件，包括：㈠鑑定人具備專業之知識技能、㈡事
    先獲得受測者之同意、㈢所測試之問題及其方法又具專業可
    靠性、㈣測謊儀器運作正常、㈤受測人身心狀態正常等要件時
    ，測謊鑑定雖不能採為判決之唯一及絕對的依據，但仍具有
    證據能力而得供作裁判之佐證（最高法院97年度台上字第12
    3號判決可資參照）。公訴意旨於原審雖聲請對被告進行測
    謊等語；然查，被告於原審對此表示拒絕（見原審卷一第17
    7頁反面），被告既已明確拒絕測謊之鑑定，已與測謊之基
    本形式要件未合，且依憑卷內上開證據已足認被告本案犯行
    ，是公訴人於原審聲請對被告為測謊，核無必要，附此敘明
    。
  綜上所述，本案房屋並非如被告所述之出入份子複雜，被告
    對於本案房屋2樓之出入份子既有所過濾，其顯然對於本案
    房屋2樓具有實質管領力，本案一粒眠顯屬其所有，被告上
    開所辯不足採信。本案事證明確，被告上開犯行堪以認定，
    應予依法論科。
二、論罪科刑：
　㈠核被告所為，係犯毒品危害防制條例第5條第3項之意圖販賣
    而持有第三級毒品罪。公訴意旨認被告係犯毒品危害防制條
    例第4條第6項、第3項之販賣第三級毒品未遂，容有未洽，
    惟因基本事實同一，爰依法變更起訴法條。又被告持有第三
    級毒品（一粒眠）之純質淨重達20公克以上之低度行為，為
    其意圖販賣而持有第三級毒品之高度行為所吸收，不另論罪
    。
　㈡臺灣臺中地方檢察署檢察官以107年度偵字第3248、14748號
    移送併辦意旨書移送併案審理之犯罪事實，與本案意圖販賣
    而持有第三級毒品之部分，具有事實上同一案件，為起訴效
    力所及，自得併予審究。
三、原審就上開犯罪事實認被告犯罪事證明確，而予以論罪科刑
    ，固非無見；惟查，被告上開犯行係成立意圖販賣而持有第
    三級毒品罪，已如前述，原審認被告係成立販賣第三級毒品
    未遂罪，尚有未洽。被告執前詞否認上開犯行，雖無有理由
    ，惟原判決既有上開可議之處，即屬無可維持，應由本院將
    原判決就被告有關上開部分予以撤銷改判。
四、爰審酌被告正值青壯年，無視於國家對於杜絕毒品犯罪之禁
    令，明知毒品不僅殘害施用者自身健康，亦常見因施用毒品
    而散盡家財、連累家人，或為購買毒品鋌而走險、作奸犯科
    者，更不可勝計，竟為謀個人私利，意圖販賣而持有如附表
    二編號1所示之本案一粒眠，有助長毒品流通之虞，危害國
    民身心健康及社會風氣，對於治安亦有負面影響，並斟酌其
    犯後矢口否認犯行，態度難謂良好；考量本案一粒眠，數量
    高達19萬9,500顆，驗前總純質淨重約38,703公克，驗餘總
    純質淨重亦高達1161.09公克，毒品數量較高，犯案情節顯
    較為嚴重，此毒品尚未流入市面，然並非被告良心發現而自
    行提交，乃係經警方執行搜索所扣得，暨其高中畢業之智識
    程度，未婚、無子女、父親重度殘障、母親情緒不穩，故需
    扶養父母親，於原審表示從事餐飲業，月收入新臺幣2萬元
    至3萬元之家庭經濟狀況（見原審卷第二第374頁）等一切情
    狀，量處如主文第2項所示之刑，以資懲儆。
五、沒收部分：　　
  ㈠按違禁物，不問屬於犯罪行為人與否，沒收之，刑法第38條
    第1項定有明文。扣案如附表二編號1所示之第三級毒品，其
    總純質淨重既均已達20公克以上，均屬毒品危害防制條例明
    文規定處罰之犯罪行為，該等毒品雖非毒品危害防制條例第
    18條第1 項前段規定應予沒收銷燬之毒品，但仍屬不受法律
    保護之違禁物，應依刑法第38條第1項之規定諭知沒收。又
    盛裝該等第三級毒品之包裝袋、罐體等，均與其內所盛裝之
    毒品沾染而難以完全析離，應與所盛裝之毒品視為整體而併
    予沒收；至鑑驗所耗損之部分既已滅失，無庸再予宣告沒收
    。
　㈡至扣案如附表三所示之物，本案既尚無其他積極證據，足認
    該等物品與被告上開意圖販賣而持有第三級毒品犯行有關之
    物，爰不為沒收之諭知。
據上論斷，應依刑事訴訟法第369條第1項前段、第364條、第299
條第1項前段，毒品危害防制條例第5條第3項，刑法第11條、第3
8條第1項等規定，判決如主文。
本案經檢察官蔡雯娟提起公訴，檢察官王淑月提起上訴，檢察官
張慧瓊到庭執行職務。
中　　華　　民　　國　　110 　年　　8 　　月　　31　　日
            刑事第五庭    審判長法　官  鄭  永  玉
    　　　　　　　　　　　　　　法　官  周  莉  菁
  　　　　　　　　　　　　　　　法　官  卓  進  仕
以上正本證明與原本無異。     
如不服本判決應於收受送達後20日內向本院提出上訴書狀，其未
敘述上訴之理由者，並得於提起上訴後20日內向本院補提理由書
（均須按他造當事人之人數附繕本）「切勿逕送上級法院」。
因疫情而遲誤不變期間，得向法院聲請回復原狀。
                                書記官  廖  家  莉 
　　　　　　　　　　　　　　　　
中　　華　　民　　國　　110 　年　　9 　　月　　1 　　日


附錄本案論罪科刑法條：
毒品危害防制條例第5條第3項
意圖販賣而持有第三級毒品者，處3年以上10年以下有期徒刑，
得併科新臺幣3百萬元以下罰金。

附表一
編號      檔     名            勘       驗      內       容  一 檔名：「MAH00003.MP4」 法官諭知當庭勘驗高雄市政府警察局三民第一分局107 年7 月24日高市警三一分偵字第10771774600 號函檢送「臺中市○○區○○路000 巷00號4 樓搜索錄影光碟」之銀色光碟（註記有「福成路170巷50號」字樣）。勘驗結果： ㈠光碟內存有兩個錄影檔夾，錄影檔分別為：「MAH00003.MP4」、「MAH00006.MP4」，為本次勘驗標的為「MAH00003.MP4」。 ㈡勘驗目的：釐清警員查扣之四大箱一粒眠放置該棟樓二樓何處？上三樓房間時是否必經該放置一粒眠的地方？ ㈢經以電腦軟體播放「MAH00003.MP4」之檔案，為一由警員持密錄拍攝之錄影檔，有畫面及聲音，畫面未顯示拍攝日期，錄影時間為51分7秒。   茲敘述勘驗的錄影內容如下： ①播放時間34分10秒起至34分21秒止，警員持密錄器爬樓梯走往二樓，走至二樓時，右側為一間房間，該樓層僅有該房間，警員未進入該房間，繼續爬樓梯走往三樓。 ②播放時間40分51秒起至41分10秒止，警員持密錄器又再次走至二樓，並直接走進房間內，該房間右側為一間廁所，再稍走進去時，可見右側擺放一個矮櫃子，該櫃子上有一台點鈔機、監視錄影主機等物，該櫃子擺靠的牆壁上架設兩個電腦螢幕，行經矮櫃子後，往右轉時，可見該空間右側擺放一台飲水機、中間擺放一個麻將桌（桌上有麻將）、左側擺放一張深色木質書桌及數箱大型紙箱等物，於40分57秒至41分10秒時，可見警員將放置在地上的一個大紙箱（第一箱紙箱）打開，對陳駿綸說：「一粒眠」、「這是什麼，你自己說」、「你自己清楚」、「這是你自己知道的」等語，陳駿綸：「這我不知道。」警員又說：「你確定？」，陳駿綸則回答：「嗯」。 ③播放時間41分10秒起至41分32秒止，深色木質書桌旁有三個大紙箱，警員問：「這是誰搬來的？」，陳駿綸：「我跟朋友分租的，我真的不知道在有什麼東西什麼時候來的」警員：「沒關係，你可以不要分他」，陳駿綸：「我真的不知道」。 ④播放時間41分32秒起至42分09秒止，警員將三大紙箱最上面的紙箱（第二箱紙箱）膠條拆開，發現裡面也是裝放一粒眠，遂將該紙箱搬至第一紙箱旁放置。 ⑤播放時間42分09秒起至42分27秒止，拍攝到該房間另一邊為沙發區，擺放數張沙發、及兩個長茶几。 ⑥播放時間42分27秒起至42分54秒時，拍攝放置一粒眠處，一名警員拆開第四箱紙箱，裡面也是裝放一粒眠，四大箱紙箱均經拆封擺放在地，42分52秒時，陳駿綸說：「大哥，真的不是我的」，警員：「你不要囉唆」。 

附表二【應沒收之物】
編號 物品名稱及數量                 備         註  1 一粒眠4箱（共19萬9,500顆） 內政部警政署刑事警察局107 年3 月16日刑鑑字第1070014750號（見107年度偵字第3248號卷第69頁），鑑驗結果： ⒈送驗證物：疑似一粒眠1片，經拆封檢視內共有10顆，為同一型態。 ⒉送驗外觀：經檢視均為淡橘色圓形藥錠，外觀型態均相似，隨機抽1顆磨混鑑定 ⑴總淨重1.93公克，取0.19公克鑑定用罄，總餘1.74公克。 ⑵檢出第三級毒品"硝甲西泮（硝甲氮平）"成分 ⑶純度約3% ⒊19萬9500顆一粒眠原始淨重38703 公克，純度3%。純質淨重1161.09公克 

附表三  【不予沒收之物】
編號 物品名稱及數量 所有人/ 持有人 扣押地點  1 毒咖啡包（含袋毛重110公克）10包 陳駿綸 臺中市○○區○○路000巷00號3樓  2 香煙盒K盤2個 陳駿綸   3 K卡3張 陳駿綸   4 電子磅秤1台 陳駿綸   5 裝毒品用空罐子6個 陳駿綸   6 新臺幣146,000元（手提袋裝） 陳駿綸   7 新臺幣33,500元（短皮夾裝） 陳駿綸   8 黑色手提袋1個 陳駿綸   9 新臺幣54,400元（長皮夾裝） 陳駿綸  10 IPHONE 6S 手機（0000000000、IMEI：000000000000000）1 支 陳駿綸  11 IPHONE手機（無SIM卡、IMEI：000000000000000）1支 陳駿綸  12 IPHONE手機（無SIM 卡、IMEI：000000000000000 ）1支 陳駿綸  13 毒品咖啡包（含袋毛重550公克）50包 陳駿綸 臺中市○○區○○路000巷00號1樓 14 點鈔機1台 陳駿綸  15 點鈔機1台 陳駿綸 臺中市○○區○○路000巷00號2樓 16 IPHNE 6S手機（無SIM 卡、IMEI：000000000000000）1支 陳駿綸  17 黑莓機（無密碼）1支 陳駿綸  18 ASUS筆電（型號：X55LB）1台 陳駿綸  19 ASUS筆電（型號：X55ECA）1台 陳駿綸  20 監視器主機1台 陳駿綸  21 王嘉聰健保卡1張 陳駿綸  22 張進保身分證1張 陳駿綸  23 新臺幣10,500元 陳駿綸  24 IPHONE手機（無SIM 卡、IMEI：000000000000000）1支 陳駿綸 臺中市沙鹿  區福成路170巷50號3樓 25 桌上型電腦主機1台 陳駿綸  26 郵局存摺（帳號000000000000000）1本 陳駿綸  27 點鈔機1台 陳駿綸 臺中市○○區○○路000巷00號4樓 28 IPHONE手機（無SIM 卡、IMEI：00000000000000）1支 陳駿綸  29 IPHONR手機（0000000000、IMEI：000000000000000）1支 陳駿綸  30 IPHONE手機（無SIM 卡、IMEI：000000000000000）1支 陳駿綸  31 IPHONE手機（0000000000、IMEI：000000000000000）1支 陳駿綸  32 HTC 手機（無SIM 卡、IMEI：000000000000000）1支 陳駿綸  33 HTC 手機（無SIM 卡、IMEI：00000000000000 0、000000000000000）1支 陳駿綸  34 SAMSONG手機（無SIM卡）1支 陳駿綸  35 香煙盒K盤2個 陳駿綸  36 K盤1個 陳駿綸  37 K卡3張 陳駿綸  38 USB隨身碟（紅色、ADATA）1個 陳駿綸  39 USB隨身碟（黑色、VERBATIM）1個 陳駿綸  40 無線電對講機1台 陳駿綸  41 林孝穎身分證1張 陳駿綸  42 林孝穎健保卡1張 陳駿綸  43 桌上型電腦主機1台 陳駿綸  44 臺灣大哥大SIM 卡（無卡、00000000000000000000）1張 陳駿綸 臺中市○○區○○路000巷00號2樓 45 臺灣大哥大SIM 卡（無卡、00000000000000000000）1張 陳駿綸  46 臺灣大哥大SIM 卡（無卡、00000000000000000000）1張 陳駿綸  47 臺灣大哥大SIM 卡（無卡、00000000000000000000）1張 陳駿綸  48 臺灣大哥大SIM 卡（無卡、00000000000000000000）1張 陳駿綸  49 監視器螢幕1台 陳駿綸  50 毒咖啡包（含袋毛重33.1）3包 陳駿綸 車號000-0000號車輛內 51 IPHONE（無SIM卡、IMEI：000000000000000）1支 陳駿綸  52 裝毒品用空罐子2罐 陳駿綸  53 IPAD平版1台 陳駿綸  54 行車執照（AWM-2577）1張 陳駿綸  55 裝毒品用空罐子32個 陳駿綸  56 自小客車（AWM-2577）1台 陳駿綸  57 新臺幣1千元紙鈔52張 李勇儂 臺中市○○區○○路000巷00號4樓 58 毒品愷他命（含瓶重71.8公克）1瓶 李勇儂  59 IPHNE8粉色手機（0000000000、IMEI：000000000000000 ）1 支 李勇儂  60 IPHONE6S銀色手機（0000000000、IMEI：00000000000）1支 李勇儂  61 隨身碟1個 李勇儂  62 國泰世華存摺（帳號000000000000號）1本 李勇儂  63 新臺幣192,800元 王冠云 臺中市○○區○○路000巷00號3樓 64 愷他命（含瓶重7.8公克）1罐 王冠云  65 IPHONE7 （0000000000、IMEI：000000000000000）1支 王冠云  66 IPAD平版電腦1台 王冠云  67 上海銀行存摺（帳號00000000000000號）1本 王冠云  68 玉山銀行存摺（帳號0000000000000號）1本 王冠云  69 中華郵政存摺（帳號00000000000000號）2本 王冠云  70 華南銀行存摺（帳號000000000000號）1本 王冠云  71 臺灣企銀存摺（帳號000000000000）1本 王冠云  72 中國信託銀行存摺（帳號000000000000號）1本 王冠云  73 中國信託銀行存摺（帳號000000000000號）1本 王冠云  74 台新銀行存摺（帳號00000000000000號）1本 王冠云  75 臺灣銀行存摺（帳號000000000000號）1本 王冠云  76 IPHONE6S粉色（0000000000、IMEI：0000000000000000）1支 陳駿傑 臺中市○○區○○路000巷00號4樓 77 IPHONE6 銀色（0000000000、IMEI：000000000000000）1支 陳駿傑  78  IPHONE6S金色（無門號、IMEI：000000000000000）1支 陳駿傑  79 BMW 汽車（車牌000-0000號、含鑰匙1 個、行照1張）1輛 陳駿傑 臺中市○○區○○路000巷00號前 80 行車紀錄器（MICROSD記憶卡）1枚 陳駿傑